最高法院民事判決　　　　　　九十六年度台上字第一六四八號
上　訴　人　恆馳實業股份有限公司
法定代理人　甲○○
訴訟代理人　許永昌律師
被 上訴 人　碼斯特科技股份有限公司
法定代理人　乙○○
上列當事人間請求給付貨款事件，上訴人對於中華民國九十六年
二月十六日台灣高等法院第二審更審判決（九十五年度上更(一)字
第一０六號），提起上訴，本院判決如下：
    主  文
原判決除假執行部分外廢棄，發回台灣高等法院。
    理  由
本件原審准被上訴人變更之訴，命上訴人給付被上訴人美金六萬
二千一百九十一元本息，無非以：上訴人於民國八十九年十一月
八日向被上訴人下單（編號 DR00000000）訂購傢俱 library 4,
515組，被上訴人已出貨2.016六組。上訴人未給付貨款美金（下
除載加幣外，均同）五萬九千二百三十點八元，加計稅金為六萬
二千一百九十一點五八五元（下稱系爭貨款）；兩造約定以美金
給付價金，被上訴人已出貨部分，除系爭貨款外，其餘貨款上訴
人業以美金付清，而訴外人 DOREL公司與上訴人就被上訴人未出
貨部分曾成立買賣契約，嗣後 DOREL公司已與上訴人解除買賣契
約取消訂單等情，為兩造所不爭。茲被上訴人請求上訴人給付系
爭貨款六萬二千一百九十一元及其法定遲延利息。上訴人則辯稱
：被上訴人給付之貨物有瑕疵，伊得請求退貨損失三萬六千一百
六十一點五四元、未出貨損失五萬五千七百九十七元，倉租費八
百七十五元、修補費用一萬五千六百六十元、廢棄物處理費用九
百六十五元。另得請求代償被上訴人員工借款三百元，並以之抵
銷云云。經查：民法上所謂給付不能，係指依社會觀念其給付已
屬不能者而言，亦即債務人所負之債務不能實現，已無從依債務
本旨為給付之意。至給付困難，如買受人無資力支付價金；或應
給付之物有瑕疵而能補正者，則難謂為給付不能。如給付並非不
能，僅給付之內容不符債務本旨，則屬不完全給付，而非給付不
能。如約定給付代替物，而非特定物，依社會觀念，亦不生給付
不能之問題。上訴人自承其於八十九年間曾向被上訴人訂購傢俱
library 15,480組、boston 40,050組及fontana 4,350組，被上
訴人已陸續出貨 library 5,020組、boston 4,000組、 fontana
4,280組，上訴人就 boston及 fontana全部出貨部分、 library
3,004 組出貨部分，均已給付貨款予被上訴人等事實，雖主張該
等傢俱運抵加拿大後，發現與約定之貨樣不符，有木頭龜裂、斷
裂、刮傷等嚴重瑕疵；惟上訴人亦自承被上訴人曾派人至加拿大
修補至九十三年三月底，被上訴人既已交付傢俱給上訴人，並派
人修補瑕疵，上訴人未能提出確實證據證明系爭傢俱之瑕疵完全
無法修補，縱被上訴人給付之內容不符債務本旨，亦屬不完全給
付，而非給付不能。再者，兩造買賣之上開傢俱係屬代替物，而
非特定物，依社會觀念，不生給付不能之問題。因此上訴人依據
民法第二百二十六條之給付不能損害賠償請求權，請求被上訴人
賠償上訴人退貨損失三萬六千一百六十一點五四美元、未出貨損
失五萬五千七百九十七美元，並主張以之與上開貨款抵銷云云，
即無可採。復上訴人所謂，被上訴人之員工在加拿大期間向 DOR
EL公司借款三百美元，而由上訴人代償等情，縱令屬實，上訴人
所代償者係該員工與 DOREL公司間之借款債務，上訴人係為該員
工而非為被上訴人所支出。上訴人未能舉證證明其有為被上訴人
管理事務而支出費用之事實，其主張得依民法第一百七十六條規
定請求被上訴人給付上開代償借款三百美元，並以之與系爭貨款
主張抵銷云云，亦無可採。至於上訴人辯稱： DOREL公司承租倉
庫修補傢俱支出倉租費加幣一千三百六十元（折合八百七十五元
），僱用工人修補傢俱支出工資加幣二十四萬三千五百四十點九
二元（折合一萬五千六百六十元），支出銷毀費用加幣一千五百
元（折合九百六十五元）， DOREL公司自伊貨款中扣除倉租費八
百七十五元、修補費用一萬五千六百六十元、廢棄物處理費用九
百六十五元，伊得依民法第二百二十七條第二項規定，請求被上
訴人賠償，並以之與系爭貨款抵銷云云，並提出 DOREL公司請款
單為其證據方法，被上訴人則否認之。查上開請款單充其量僅能
證明 DOREL公司因系爭貨物有瑕疵向上訴人請求支付倉租費、修
補費、廢棄物處理費之事實，不能證明上訴人已依該請款單付款
予 DOREL 公司，上訴人雖辯稱 DOREL 公司自應給付伊之貨款中
扣除等語，惟自承並無扣款資料，則其所指支付上開倉租費、修
補費用、廢棄物處理費用之損失，亦無可採。縱認上訴人因上開
貨物瑕疵而受有支付上開倉租費、修補費用、廢棄物處理費用之
損失等語屬實，上開請款單所請求者係加幣而非美金，兩造並未
就倉租費、修補工人之工資、廢棄物處理費用約定以何種貨幣給
付等事實，為上訴人所不爭，上訴人且自承 DOREL公司以加幣折
算美金自其應給付伊之貨款中扣除上開費用，未能提出證據證明
其係給付 DOREL公司美金而非加幣之事實，其謂已受有支付美金
之損失云云，即無足採。亦即上訴人所受之加幣損失與其應給付
之美金貨款債務種類並不相同，上訴人不得主張抵銷。上訴人主
張兩造約定之付款方式為「裝船日付現金（ BYCASH AT ONBOARD
DAY ）」，並約定以美金計價，被上訴人已依約於九十年間交付
貨物完畢，上訴人迄未給付價金六萬二千一百九十一百元，被上
訴人請求上訴人給付六萬二千一百九十一元及其利息即為正當等
詞，為判斷之基礎。
按物之出賣人對於買受人應擔保其物依民法第三百七十三條之規
定危險移轉於買受人時，無滅失或減少其通常效用之瑕疵。買賣
之物僅指定種類者，於出賣人交付其物之必要行為完結後，依同
法第二百條第二項規定，其物即為特定給付物，如在特定時即存
有瑕疵者，出賣人除應負物之瑕疵擔保責任外，並應負不完全給
付之債務不履行責任。亦即依其情形，買受人得依關於給付遲延
或給付不能之規定行使其權利，如發生其他之損害，並得請求賠
償，觀諸民法第二百二十七條第一、二項規定自明。原審見未及
此，竟以兩造買賣之傢俱屬代替物而非特定物，不生給付不能之
問題為由，遽謂被上訴人依給付不能之法律關係，請求賠償，為
不應准許，於法即有未合。次查證人王裕杰即被上訴人公司之員
工，於第一審證述其至加拿大檢驗傢俱確有瑕疵，並進行修復，
已有不能修之不良品，最後銷毀，基本上均屬生產過程所產生之
疏失，因有產生工時費用、倉儲費用、銷毀費用，上訴人告訴其
與貨款相當，要求抵貨款云云（見一審卷一第二六五－二七一頁
、卷二第一二七－一三七頁），則上訴人辯稱：被上訴交付之傢
俱，有不能修復之情形，被上訴人應負給付不能之賠償責任云云
，即非全然無據。原審未就此卷存資料調查審認，兀自謂縱令被
上訴人給付之內容不符債之本旨，亦屬不完全給付，而非給付不
能，於法更屬可議。而上訴人所指之退貨損失三萬六千一百六十
一點五四元、未出貨損失五萬五千七百九十七元，倘屬真實，其
合計金額已逾系爭貨款，上訴人既為抵銷之抗辯，即影響被上訴
人請求系爭貨款本息之勝負。原審就此未遑推闡明晰，遽以上開
理由為上訴人不利之論斷，不免速斷。上訴論旨，指摘原判決為
不當，聲明廢棄，非無理由。
據上論結，本件上訴為有理由。依民事訴訟法第四百七十七條第
一項、第四百七十八條第二項，判決如主文。
中　　華　　民　　國　九十六　年　　七　　月　二十六　日
                      最高法院民事第六庭
                          審判長法官  許　朝　雄
                                法官  鄭　玉　山
                                法官  吳　麗　女
                                法官  袁　靜　文
                                法官  吳　謀　焰
      本件正本證明與原本無異
                                      書  記  官
中　　華　　民　　國　九十六　年　　八　　月　　七　　日
                                                      Ｖ
